【裁判字號】    98,簡上,626
【裁判日期】    981113
【裁判案由】    傷害
【裁判全文】
臺灣高雄地方法院刑事判決             98年度簡上字第626號
上  訴  人
即  被  告  甲○○
上列上訴人即被告因傷害案件，不服本院高雄簡易庭民國98年6
月2 日97年度審簡字第7557號所為之第一審刑事簡易判決（聲請
簡易判決處刑案號：97年度偵字第29930 號），提起上訴，本院
管轄之第二審合議庭判決如下：
    主  文
上訴駁回。
甲○○緩刑貳年，緩刑期內付保護管束。
    事  實
一、甲○○與丙○○為同居男女朋友關係，具有家庭暴力防治法
    第3 條第2 款所定之家庭成員關係，甲○○於民國97年10月
    13日3 時30分許，在高雄市苓雅區○○○路80巷29號4 樓住
    處，因生活習慣、金錢等問題與丙○○發生爭執，甲○○竟
    基於傷害人身體之故意，以手用力抓住丙○○雙手並將丙○
    ○頭部、臉部壓在地面磨擦，再以腳踹丙○○腿部，致丙○
    ○受有頭面部打撲傷併臉部多處擦傷、四肢多處打撲傷併擦
    傷之傷害。
二、案經丙○○訴由高雄市政府警察局苓雅分局報告臺灣高雄地
    方法院檢察署檢察官偵查後聲請以簡易判決處刑。
    理  由
一、證據能力之認定
    按被告以外之人於審判外之陳述，雖不符刑事訴訟法第159
    條之1 至第159 條之4 之規定，而經當事人於審判程序同意
    作為證據，法院審酌該言詞陳述或書面陳述作成時之情況，
    認為適當者，亦得為證據，刑事訴訟法第159 條之5 第1 項
    定有明文。查本判決所引用據以認定事實之傳聞證據，檢察
    官及被告雖知該等證據資料為傳聞證據，但於本院審理時均
    表示同意作為證據，本院審酌該等證據資料製作時之情況，
    尚查無違法不當及證明力明顯過低之瑕疵，認為以之作為證
    據應屬適當，揆諸前開法律規定與說明，爰依同法第159 條
    之5 第1 項規定，認該等證據資料均有證據能力。
二、認定犯罪事實所憑之證據及理由
    訊據上訴人即被告甲○○（下稱被告）坦承與告訴人丙○○
    有同居關係，於上開時、地與告訴人發生肢體衝突，惟否認
    有何傷害犯行，辯稱：當時告訴人持掃把毆打我，為防衛自
    己，我僅有用手抓住並壓制告訴人，並無傷害告訴人，告訴
    人之傷勢非我所造成。經查：
  (一)被告甲○○與告訴人丙○○為男女朋友關係，自於97年9 月
    間至於97年10月13日案發時，同居於高雄市苓雅區○○○路
    80巷29號4 樓，二人於上開時、地，因生活習慣、金錢等問
    題發生衝突，而告訴人於97年10月13日9 時50分在邱綜合醫
    院診斷時，受有頭面部打撲傷併臉部多處擦傷、四肢多處打
    撲傷併擦傷之傷害等情，為被告所不爭，且經證人即告訴人
    於警詢及偵查中證述明確，並有告訴人之邱綜合醫院97年10
    月13日受理家庭暴力事件驗傷診斷書及診斷證明書（警卷6
    頁、偵卷8 頁）、告訴人97年10月13日受傷相片5 張（簡上
    卷39至41頁）在卷可憑，此部分事實應堪認定。
  (二)次以告訴人於警詢、偵查及本院審理中均證述：我與被告於
    97年10月13日3 時30分許，在高雄市苓雅區○○○路80巷29
    號4 樓，因金錢及生活習慣不合等問題而發生衝突，被告將
    我壓在地上，用手抓住我雙手，並將我的頭部、臉部壓在地
    上與地面摩擦，且用腳踹我的腿，衝突過程約10分鐘，造成
    我頭面部、臉部及四肢之傷害等語（警卷5 頁、偵卷5 頁、
    簡上卷23頁）；參以告訴人之頭面部、臉部及四肢，確有多
    處打撲傷併擦傷之傷勢，有上開驗傷診斷書、診斷證明書及
    受傷相片可憑，核與告訴人證述之受傷過程相符；又上開告
    訴人受傷相片，為告訴人於97年10月13日4 時50分至高雄市
    政府警察局苓雅分局成功路派出所報案時，在派出所內所拍
    攝，而告訴人上開驗傷診斷書及診斷證明書之就診時間，為
    同日9 時50分，有上開告訴人警詢筆錄、受傷相片、驗傷診
    斷書及診斷證明書可佐，可見告訴人於97年10月13日3 時30
    分許案發後，短時間內立即前往派出所及醫院，故上開傷勢
    應非告訴人所偽造；又案發之高雄市苓雅區○○○路80巷29
    號4 樓現場，電風扇、瓶罐等物品及碎片散落地面，且地面
    無柔軟地毯或軟墊等物，有現場相片3 張（警卷11、112 頁
    ）附卷可憑，該電風扇、瓶罐等物品應係遭碰撞，致掉落地
    面並造成散落地面之碎片，可見現場應有發肢體衝突，且告
    訴人之頭面及臉部與現場地面磨擦，因地面無柔軟地毯或軟
    墊之保護，造成打撲傷併擦傷之傷害，核與告訴人證述遭被
    告肢體攻擊及頭面、臉部與現場地面磨擦而受傷等情並無抵
    觸；酌以告訴人與被告同居之男女朋友，關係親密，告訴人
    信無誣陷被告之虞。是告訴人之上開證述應屬可信，被告辯
    稱僅有以手抓住並壓制告訴人，並無傷害告訴人，告訴人上
    開傷勢非其所造成云云，應屬卸責之詞。
  (三)被告又辯稱：我於上開時、地，遭告訴人持掃把毆打頭部及
    背部，致受有左耳挫擦傷（0.7x0.5 公分）、背部挫瘀傷（
    3x2 公分、1.5x0.5 公分）之傷害，為防衛自己，始用手抓
    住並壓制告訴人云云，並提出診斷證明書為憑。惟按「正當
    防衛必須對於現在不法之侵害始得為之，侵害業已過去，即
    無正當防衛可言。至彼此互毆，又必以一方初無傷人之行為
    ，因排除對方不法之侵害而加以還擊，始得以正當防衛論。
    故侵害已過去後之報復行為，與無從分別何方為不法侵害之
    互毆行為，均不得主張防衛權」（最高法院30年上字第1040
    號判例意旨參照）。而衡之一般社會經驗法則，互毆係屬多
    數動作構成單純一罪而互為攻擊之傷害行為，縱令一方先行
    出手，而還擊之一方在客觀上茍非單純對於現在不法之侵害
    為必要排除之反擊行為，因其本即有傷害之犯意存在，則對
    其互為攻擊之還手反擊行為，自無主張正當防衛權之餘地（
    最高法院84年度台非字第208 號判決意旨參照）。本件被告
    固稱係先遭告訴人持掃把毆打，始出手抓住並壓制告訴人云
    云，惟此為告訴人所否認，且依上開現場相片所示，亦未見
    現場有何掃把，故被告此部分之主張，已難遽信。參以告訴
    人之傷勢遍及頭面部、臉部及四肢等多處打撲傷併擦傷，較
    諸被告上開診斷證明書所載被告左耳挫擦傷（0.7x0.5 公分
    ）、背部挫瘀傷（3x2 公分、1. 5x0.5公分）等3 處傷勢，
    可知告訴人所受傷害部位較被告為多，且告訴人頭面部、臉
    部之多處打撲傷併擦傷，為被告將告訴人頭面部、臉部壓在
    地面磨擦所造成，已詳如上述，可見當時告訴人已遭被告抓
    住並壓制在地面，而無力防衛被告之攻擊，致身體多處受傷
    ，自無力侵害被告，況被告在抓住並將告訴人壓制在地面後
    ，仍繼續攻擊告訴人，其係出於傷害之犯意甚明。依前揭說
    明，被告所為自非對現在不法侵害所為之還擊，要與正當防
    衛之要件不合，是被告辯稱係自衛方出手云云，委無足採。
  (四)被告上開辯解，應非可採，其傷害告訴人之犯行，事證明確
    ，洵堪認定，應依法論科。
三、論罪科刑
    按家庭暴力防治法所稱之家庭暴力，指家庭成員間實施身體
    或精神上不法侵害之行為，該法所謂家庭暴力罪者，則指家
    庭成員間故意實施家庭暴力行為而成立其他法律所規定之犯
    罪，家庭暴力防治法第2 條第1 款、第2 款分別著有明文。
    本件被告與告訴人同居於高雄市苓雅區○○○路80巷29號4
    樓，有家庭暴力防治法第3 條第2 款之家庭成員關係，且被
    告傷害告訴人，已屬家庭成員間實施身體上不法侵害之行為
    ，並構成刑法上之犯罪，屬家庭暴力防治法第2 條第2 款之
    家庭暴力罪，惟因就該罪之刑罰於家庭暴力防治法並無特別
    規定，是以應依刑法之規定予以論罪科刑，核被告所為，係
    犯刑法第227 條第1 項之傷害罪。原審以被告罪證明確，因
    而適用刑法第277 條第1 項、第41條第1 項前段，刑法施行
    法第1 條之1 ，並審酌被告與告訴人原為男女朋友，本應相
    互敬重愛護，詎被告竟率以暴力方式傷害告訴人，所為實屬
    可議，惟念及其無犯罪前科，有臺灣高等法院被告前案紀錄
    表在卷可憑，素行尚稱良好，並考量其犯罪動機、目的及告
    訴人所受傷害之程度等一切情狀，量處拘役50日，並諭知如
    易科罰金以新臺幣（下同）1000元折算1 日之折算標準，其
    認事用法均無違誤，量刑亦屬妥適。被告上訴意旨否認犯罪
    ，指摘原判決認定事實有誤，請求改判云云，為無理由，應
    予駁回。
四、末查被告未曾因犯罪受有期徒刑以上刑之宣告，有臺灣高等
    法院被告前案紀錄表在卷可按，其因一時失慮，致犯本案傷
    害罪，業與告訴人達成和解，並已賠償告訴人10萬元，經告
    訴人表示被告已有悔悟等語，有98年10月26日和解書、告訴
    人98年10月26日刑事陳報狀在卷可憑（簡上卷第53、55頁）
    ，是被告經此偵、審程序，應已足促其警惕，信無再犯之虞
    ，本院因認上開對被告宣告之刑，以暫不執行為適當，爰併
    予宣告緩刑2 年，並依家庭暴力防治法第38條規定，宣告緩
    刑期內付保護管束，以啟自新。
據上論斷，應依刑事訴訟法第455 條之1 第1 項、第3 項、第36
4 條、第368 條，刑法第74條第1 項第1 款，家庭暴力防治法第
38條，判決如主文。
本案經檢察官乙○○到庭執行職務。
中    華    民    國    98    年    11    月    13    日
                  刑事第十五庭  審判長法  官  莊珮君
                                      法  官  王俊彥
                                      法  官  楊國煜
不得上訴。
以上正本證明與原本無異。
中    華    民    國    98    年    11    月    13    日
                                      書記官  王芷鈴
附錄本判決論罪之法條
刑法第277條第1項
傷害人之身體或健康者，處3 年以下有期徒刑、拘役或1000元以
罰金。


司法院資訊處製作；財團法人民間司法改革基金會備份。
